臺灣雲林地方法院民事判決　九十一年度訴字第三五二號
　　原　　　告　乙○○
　　被　　　告　丁○○
　　　　　　　　戊○○
　　　　　　　　丙○○
　　　　　　　　甲○○
　　訴訟代理人　己○○
右當事人間請求分割共有物事件，本院判決如左：
    主      文
兩造共有坐落雲林縣古坑鄉○○段七○九地號、地目建、面積八六平方公尺；及同段
七一○地號、地目建、面積三六○平方公尺土地，准予合併分割，其分割方法如附圖
所示：編號Ａ部分面積一六五平方公尺土地歸原告取得；編號Ｂ部分面積五五平方公
尺土地歸被告己○○取得；編號Ｃ（面積二七平方公尺）、Ｇ（面積○‧五平方公尺
）部分土地面積合計二七‧五平方公尺分歸被告丁○○取得；編號Ｄ（面積九平方公
尺）、Ｈ（面積一八‧五平方公尺）部分土地面積合計二七‧五平方公尺分歸被告戊○○取得；編號Ｉ部分土地面積二七‧五平方公尺分歸被告丙○○取得；編號Ｊ部分
土地面積二七‧五平方公尺分歸被告甲○○取得；編號Ｅ（面積一○四平方公尺）、
Ｆ部分（面積一二平方公尺），由兩造依原應有部分比例繼續保持共有，以供通行之
用。
訴訟費用由原告負擔。
    事      實
甲、原告方面：
一、聲明：如主文第一項所示。
二、陳述：
  (一)緣座落雲林縣古坑鄉○○段七一○地號、地目建、面積三六○平方公尺，及同段
    七○九地號、地目建、面積八六平方公尺二筆土地（下稱系爭土地），均係兩造
    所共有，原告之應有部分均為二分之一，被告己○○之應有部分均為六分之一，
    被告丁○○、戊○○、丙○○、甲○○之應有部分均各為十二分之一，兩造就系
    爭土地不能協議分割，又無因物之使用目的不能分割或約定不能分割之情事，茲
    為管理方便及提高土地利用價值，爰請鈞院裁判分割如聲明所示。
  (二)系爭七一○地號上之磚造瓦頂建物及雜物間為原告所有，為因地震受損，現無人
    居住，故分割時毋庸考慮地上物。
  (三)本件訴訟費用原告同意全部負擔之。
三、證據：提出土地謄本二份、地籍圖謄本一份、照片四幀為證。
乙、被告方面：
    聲明及陳述：同意原告之分割方案，但系爭土地分割所需之一切費用均由原告負
    擔。
丙、本院依聲請履勘現場，並囑託雲林縣斗六地政事務所測繪分割圖。
    理      由
一、按共有人除因物之使用目的不能分割，或契約訂有不分割之期限者外，得隨時請
    求分割共有物；共有物之分割，依共有人協議之方法行之，分割之方法不能協議
    決定者，法院得因任何共有人之聲請以裁判分割，民法第八百二十三條第一項、
    第八百二十四條第一項定有明文。本件原告主張系爭土地均為兩造所共有，原告
    之應有部分均為二分之一，被告己○○之應有部分均為六分之一，被告丁○○、
    戊○○、丙○○、甲○○之應有部分均各為十二分之一，而系爭土地屬建地，性
    質上並無因物之使用目的不能分割之情形，兩造復未約定有不分割之期限，但兩
    造無法達成分割協議等情，業據原告提出土地登記謄本二份為證，並為被告所不
    爭執，自堪信為真實。是原告以系爭土地兩造未能達成分割協議，訴請裁判分割
    ，自屬有據，應予准許。
二、次按數宗土地之共有人相同，且應有部分亦均無異時，若經全體共有人同意，自
    得予以合併分割。本件系爭土地既均為兩造所共有，且兩造於各宗土地之應有部
    分均屬相同，被告復同意原告主張將本件系爭土地予以合併分割，則原告聲請將
    系爭土地予以合併分割，亦屬有據。
三、次按法院分割共有物，應依共有物之性質、經濟效用及全體共有人之利益為適當
    之分配。經查：系爭二宗土地相毗鄰，其中七○九地號土地位於西側，略呈南北
    寬、東西窄之梯形狀，其東側與七一○地號土地緊鄰；另七一○地號土地略呈正
    方形，北側端緣留有一約四公尺寬既成巷道與外聯絡，二宗土地合併觀之，則略
    呈東西寬南北窄之長方形狀，區塊堪稱方整等情，業經本院勘驗現場屬實，製有
    勘驗筆錄及現場簡圖在卷，並有原告提出之地籍圖謄本附卷可稽，復經本院囑託
    雲林縣斗六地政事務所製作複丈成果圖附卷可資佐證。本院審酌兩造同意按占用
    現況分配系爭土地之意願，且審酌原告之分割方案，分割後兩造各自取得之區塊
    部分堪稱完整，有利於日後土地充分使用，再者，系爭土地北側邊端兩造同意留
    為巷道，由兩造依原有應有部分比例繼續保持共有，兩造分得之土地將來通行出
    入亦屬無虞，各共有人分得之土地價值應屬相當，因認原告所提之分割方案對於
    兩造而言，應屬公平、適切之分割方法，爰定分割方法如主文所示，即如附圖：
    編號Ａ部分面積一六五平方公尺土地歸原告取得；編號Ｂ部分面積五五平方公尺
    土地歸被告己○○取得；編號Ｃ（面積二七平方公尺，斗六地政複丈結果圖誤載
    為面積○‧○○二七五○公頃）、Ｇ（面積○‧五平方公尺）部分土地面積合計
    二七‧五平方公尺分歸被告丁○○取得；編號Ｄ（面積九平方公尺）、Ｈ（面積
    一八‧五平方公尺）部分土地面積合計二七‧五平方公尺分歸被告戊○○取得；
    編號Ｉ部分土地面積二七‧五平方公尺分歸被告丙○○取得；編號Ｊ部分土地面
    積二七‧五平方公尺分歸被告甲○○取得；編號Ｅ（面積一○四平方公尺）、Ｆ
    部分（面積一二平方公尺），由兩造依原應有部分比例繼續保持共有，以供通行
    之用。
四、末按分割共有物事件本質上並無訟爭性，兩造本可互換位置，由任一方共有人起
    訴請求分割，均無不可，故被告所為之本案訴訟行為，自為伸張或防衛權利所必
    要，又原告又自承願負擔本案全部訴訟費用，爰依原告之主張命其負擔全部訴訟
    費用，併此敘明。
據上論結，原告之訴為有理由，依民事訴訟法第七十八條、第八十一條第二款，判決
如主文。
中　　　華　　　民　　　國　　九十一　　年　　　五　　　月　　三十一　　日
                                  民事庭
~B法　　　官　蔣得忠
右為正本係照原本作成
如對本判決上訴須於判決送達後二十日內向本院提出上訴狀。（須附繕本）
中　　　華　　　民　　　國　　九十一　　年　　　五　　　月　　　　　　　日
~B法院書記官　林秀娟
